【裁判字號】    97,訴,432
【裁判日期】    970820
【裁判案由】    違反槍砲彈藥刀械管制條例
【裁判全文】
臺灣苗栗地方法院刑事判決               97年度訴字第432號
公  訴  人  臺灣苗栗地方法院檢察署檢察官
被      告  甲○○
指定辯護人  李震華律師
上列被告因違反槍砲彈藥刀械管制條例案件，經檢察官提起公訴
（97年度偵字第2408號），本院判決如下：
    主  文
甲○○未經許可，持有可發射子彈具有殺傷力之改造手槍，處有
期徒刑壹年捌月，併科罰金新臺幣參萬元，罰金如易服勞役，以
新臺幣壹仟元折算壹日。緩刑參年，並應向公庫支付新臺幣肆萬
元。扣案之改造手槍壹支（含彈匣壹個，槍枝管制編號00000000
00號）沒收。
    事  實
一、甲○○明知非經許可，不得持有可發射子彈具有殺傷力之改
    造手槍，竟於民國96年6 月間某日下午，在苗栗縣頭份鎮○
    ○路東興大橋旁垃圾子車內之紙箱，拾獲（侵占遺失物部分
    未據起訴）仿WALTHER 廠PPK/S 型半自動手槍製造之槍枝換
    裝土造金屬槍管改造而成，具殺傷力之改造手槍1 枝（槍枝
    管制編號：0000000000），旋即未經許可，無故持有。嗣於
    97年5 月19日16時30分許，警方持本院法官核發之搜索票，
    對其苗栗縣頭份鎮興隆里8 鄰下坪6 號住宅及所使用之車牌
    5853-NA 號自用小客車執行搜索時，在前開車輛置物箱內扣
    得上開改造手槍1 支（含彈匣1 個），始查獲上情。
二、案經苗栗縣警察局頭份分局報請臺灣苗栗地方法院檢察署檢
    察官偵查起訴。
    理  由
壹、證據能力部分
一、按刑事訴訟法第156 條第1 項之規定，被告之自白非出於強
    暴、脅迫、利誘、詐欺、疲勞訊問、違法羈押或其他不正之
    方法，且與事實相符者，得為證據。查本件被告、辯護人於
    準備程序、審判期日對於公訴檢察官提出被告之警詢、偵查
    中之訊問筆錄等證據能力均不爭執，且未抗辯其自白非出於
    任意性，亦查無明顯事證足認檢察官及警察機關於製作該等
    筆錄時，有對被告施以法律所禁止之不正方法等情事，應認
    該審判外之自白具有任意性，而認有證據能力。
二、另「被告以外之人於審判外之言詞或書面陳述，除法律有規
    定者外，不得作為證據」，刑事訴訟法第159 條第1 項固定
    有明文，然「鑑定之經過及其結果，應命鑑定人以言詞或報
    告」，同法第206 條第1 項亦規定甚明。是鑑定人以「書面
    」為鑑定報告提出於法院，依刑事訴訟法第159 條第1 項立
    法理由及同法第206 條第1 項規定，即具有證據能力。又法
    院或檢察官得囑託醫院、學校或其他相當之機關、團體為鑑
    定，或審查他人之鑑定，並準用第203 條至第206 條之1 之
    規定，刑事訴訟法第208 條第1 項亦定有明文。依此，檢察
    官對於偵查中之案件，認為須實施鑑定者，固應就具體個案
    ，選任鑑定人或囑託鑑定機關（團體）為之；但對於司法警
    察機關調查中之案件，或有量大或急迫之情形，為因應實務
    之現實需求，如檢察官針對該類案件之性質（例如：查扣之
    毒品必須檢驗其成份、對施用毒品之犯罪嫌疑人必須檢驗其
    體內有無毒品代謝反應、對於查扣之槍砲彈藥必須檢驗有無
    殺傷力、對違反野生動物保育法案件必須鑑定是否屬於保育
    類動物案件等），認為當然有鑑定之必要者，經參考法務部
    92年5 月20日法檢字第092080203 號函送之法務部「因應刑
    事訴訟法修正工作小組」研討之刑事訴訟法修正相關議題第
    21則之共識結論，以及臺灣高等法院於92年8 月1 日舉行之
    刑事訴訟法新制法律問題研討會第3 則法律問題研討結果之
    多數說（載於司法院92年8 月印行「刑事訴訟法新制法律問
    題彙編」第15頁至第18頁），基於檢察一體原則，得由該管
    檢察長對於轄區內之案件，以事前概括選任鑑定人或囑託鑑
    定機關（團體）之方式，俾便轄區內之司法警察官、司法警
    察對於調查中之此類案件，得即時送請事前已選任之鑑定人
    或囑託之鑑定機關（團體）實施鑑定，該鑑定人或鑑定機關
    （團體）亦應視同受承辦檢察官所選任或囑託而執行鑑定業
    務，其等出具之書面鑑定報告應屬刑事訴訟法第206 條所定
    之傳聞例外，當具有證據能力（法務部92年9 月1 日法檢字
    第0920035083號函可供參照）。從而，本件扣案之改造手槍
    ，經由查獲之警察單位依先前轄區檢察署檢察長事前概括選
    任鑑定機關，即內政部警政署刑事警察局實施鑑定，該鑑定
    機關所出具之「槍彈鑑定書」，即具有證據能力而得為本案
    之證據。
三、卷附搜索扣押筆錄、扣押物品目錄表、苗栗縣警察局槍枝初
    步檢視報告表、照片，經查並無不得作為證據之事由，依法
    自得作為證據。
四、扣案所示之具殺傷力改造手槍1 支（含彈匣1 個），並非供
    述證據，無傳聞法則之適用，與本案具有關聯性，且上開物
    證經員警合法取得，具有證據能力。
貳、實體部分
一、認定犯罪事實所憑之證據及理由：
    上揭事實，業據被告許朝明於警詢、偵查中及本院審理時坦
    承不諱，並有具殺傷力改造手槍1 支（含彈匣1 個）扣案可
    資佐證。此外，復有搜索扣押筆錄、扣押物品目錄表、苗栗
    縣警察局槍枝初步檢視報告表及採證照片等在卷足憑。又扣
    案之槍枝，經送請內政部警政署刑事警察局鑑定結果：「送
    鑑改造手槍（槍枝管制編號：0000000000號）1 支，認係仿
    WALTHER 廠PPK/S 型半自動手槍製造之槍枝，換裝土造金屬
    槍管而成，經檢視，槍管彈室內具一斷裂之非制式彈殼（現
    已排除），另亦欠缺槍枝保險鈕，惟不影響槍枝之擊發功能
    ，可供擊發適用子彈使用，認具殺傷力。」等情，有該局97
    年6 月5 日刑鑑字第0970077013號槍彈鑑定書1 份在卷可稽
    。綜上，被告之自白顯與事實相符，本件事證明確，被告犯
    行堪以認定，應予依法論科。
二、論罪科刑之理由：
（一）核被告所為，係犯槍砲彈藥刀械管制條例第8 條第4 項之
      未經許可持有可發射子彈具有殺傷力之改造手槍罪。
（二）參諸被告前未有犯罪前科，素行良好，有臺灣高等法院被
      告前案紀錄表1 份附卷可稽，另考量被告因全家8 口共同
      生活，上有高齡父母，下有3 名年幼子女，復有輕度肢障
      之胞兄，均賴其照養，有全戶戶籍謄本、身心障礙手冊各
      1 件在卷可佐（見本院卷第36至第39頁），而其與太太之
      收入微薄，有在職證明、勞保投保資料表各1 件存卷可參
      （見本院卷第40至第42頁），須撿拾可回收之資源變賣，
      以貼補家用，故於撿拾紙箱時，一時思慮不周，而持有本
      件改造手槍，又參酌本件槍枝查獲時之狀況，其內尚有阻
      鐵及碎裂彈殼，足認被告並未持之使用或犯罪，其危害社
      會尚屬輕微。而本件被告所犯未經許可持有具殺傷力槍枝
      罪，其法定刑為3 年以上10年以下有期徒刑之罪，依被告
      前揭犯罪一切情狀觀之，倘處以法定最輕本刑即3 年有期
      徒刑，仍屬失之過苛而不盡情理，不免予人情輕法重之感
      ，亦難謂符合罪刑相當性及比例原則，是其犯罪情狀相較
      於法定之重刑，在客觀上足以引起一般人之同情，情節尚
      堪憫恕，爰依刑法第59條之規定，酌量減輕其刑。
（三）爰審酌被告未有判罪執行之前科紀錄，有臺灣高等法院被
      告前案紀錄表1 份附卷可參，顯見被告素行良好，其因一
      時失慮，偶罹刑典，持有本件改造槍枝，對社會產生潛在
      之危險，及被告犯罪之動機、目的、手段、犯後於警詢時
      、偵查中及本院審理中均坦承犯行，顯見被告有悔意，犯
      後態度良好及檢察官之求刑等一切情狀，量處如主文所示
      之刑，併科罰金部分並諭知易服勞役之折算標準，以示懲
      儆。此外，被告前未曾因故意犯罪而受有期徒刑以上刑之
      宣告，有臺灣高等法院被告前案紀錄表1 份在卷可憑，被
      告經此偵審程序之教訓，當知所警惕，信無再犯之虞，是
      本院認所宣告之刑，以暫不執行為適當，爰依刑法第74條
      第1 項第1 款之規定宣告緩刑3 年，並諭知應向公庫支付
      新臺幣4 萬元，以啟自新。至扣案具有殺傷力之改造手槍
      1 支（含彈匣1 個，槍枝管制編號：0000000000號），為
      違禁物，應依刑法第38條第1 項第1 款之規定予以宣告沒
      收。
據上論斷，應依刑事訴訟法第299 條第1 項前段，槍砲彈藥刀械
管制條例第8 條第4 項，刑法第11條前段、第59條、第42條第3
項前段、第38條第1 項第1 款、第74條第1 項第1 款、第2 項第
4 款，判決如主文。
本案經檢察官蕭慶賢到庭執行職務。
中    華    民    國    97    年    8     月    20    日
                  刑事第二庭  審判長法  官  吳炳桂
                                    法  官  楊清益
                                    法  官  魏宏安
以上正本證明與原本無異。
如不服本判決，應於判決送達後10日內向本院提出上訴狀（應抄
附繕本），其未敘述上訴理由者，應於上訴期間屆滿後20日內補
提理由書狀於本院，上訴於臺灣高等法院臺中分院。
                                    書記官  盧俊良
中    華    民    國    97    年    8     月    20    日
附錄本件論罪科刑法條全文：
槍砲彈藥刀械管制條例第8 條
未經許可，製造、販賣或運輸鋼筆槍、瓦斯槍、麻醉槍、獵槍、
空氣槍或第4 條第1 項第1 款所定其他可發射金屬或子彈具有殺
傷力之各式槍砲者，處無期徒刑或5 年以上有期徒刑，併科新臺
幣1 千萬元以下罰金。
未經許可，轉讓、出租或出借前項所列槍枝者，處5 年以上有期
徒刑，併科新臺幣1 千萬元以下罰金。
意圖供自己或他人犯罪之用，而犯前二項之罪者，處無期徒刑或
7 年以上有期徒刑，併科新臺幣1 千萬元以下罰金。
未經許可，持有、寄藏或意圖販賣而陳列第1 項所列槍枝者，處
3 年以上10年以下有期徒刑，併科新臺幣700 萬元以下罰金。
第1 項至第3 項之未遂犯罰之。


司法院資訊處製作；財團法人民間司法改革基金會備份。
